【裁判字號】    97,審交易,83
【裁判日期】    970523
【裁判案由】    公共危險
【裁判全文】
臺灣桃園地方法院刑事判決            97年度審交易字第83號
公  訴  人  臺灣桃園地方法院檢察署檢察官
被      告  甲○○
上列被告因公共危險案件，經檢察官提起公訴（97年度偵字第97
5 號），本院判決如下：
    主  文
甲○○服用酒類，不能安全駕駛動力交通工具而駕駛，累犯，處
有期徒刑柒月。
    事  實
一、甲○○於民國90、93年間均因酒駕公共危險犯行，經法院先
    後判處罰金、拘役刑執完畢，又於95年間因酒駕公共危險案
    件，經臺灣臺北地方法院以95年度店交簡字第459 號判決判
    處有期徒刑6 月確定，於96年1 月9 日易科罰金執行完畢（
    構成累犯）。詎仍不知悔改，明知服用酒類不能安全駕駛動
    力交通工具者，不得駕駛，亦明知其於96年12月4 日晚間8
    時30分許起至同日晚間9 時30分許止，在桃園縣楊梅鎮○○
    路○ 段上古意小吃店內飲用啤酒2 瓶後，已達酒醉不能安全
    駕駛動力交通工具之程度，猶在飲酒結束後，自上開處所駕
    駛車牌號碼3258-HD 號自小客車欲往某處。嗣於96年12月4
    日晚間11時17分許，途經桃園縣楊梅高上路與梅高路口處，
    經警攔檢盤查，並對之實施呼氣酒精濃度測試，測試值高達
    每公升1.00毫克，而查獲上情。
二、案經桃園縣政府警察局楊梅分局報請臺灣桃園地方法院檢察
    署檢察官偵查起訴。
    理  由
一、上揭犯罪事實，業據被告甲○○於警詢及本院審理時均坦承
    不諱。被告於上揭犯罪時地，經警實施呼氣酒精濃度測試，
    測試值高達每公升1.00毫克，此有桃園縣政府警察局楊梅分
    局道路交通事故當事人酒精測定紀錄表1 紙在卷可佐，此外
    復有桃園縣政府警察局舉發違反道路交通管理事件通知單、
    桃園縣政府警察局汽車駕駛人酒後生理協調平衡檢測紀錄卡
    、刑法第185條之3案件測試觀察紀錄表各1 紙附卷可稽。依
    交通部運輸研究所90年9月24日運安字第900005854號函所載
    ，呼氣中酒精濃度每公升含量為0.25毫克，即相當於血液中
    酒精濃度（BAC ）百分之0.05，且依該函所附該所79年「駕
    駛人行為反應之研究－酒醉駕車對駕駛行為之分析研究」指
    出：（一）BAC 達百分之0.03至百分之0.05時，對駕駛能力
    之影響為：多數駕駛人心境逐漸變幻不定，視覺與反應靈敏
    性減弱，對速度及距離的判斷力差。對心理行為之影響為：
    觀察力逐漸欠缺，心情漸趨輕鬆，自信心增加，多話，精神
    狀態處於陶醉感。（二）BAC 到達百分之0.05至百分之0.08
    時，對駕駛能力之影響為：反應遲鈍，駕駛能力受損，遲而
    不決或決而不行。對心理行為之影響為：情緒鬆弛，感情與
    行為趨向誇張，肌肉不協調，精神處於興奮狀態。（三）BA
    C 到達百分之0.08至百分之0.15時，對駕駛能力之影響為：
    判斷力嚴重受到影響，體能與精神協調受損，駕駛之體能困
    難增加。對心理行為之影響為：產生情緒異常現象，步伐不
    平穩，言語不清，反應惡劣，記憶及判斷力受損，精神處於
    錯亂狀態。（四）BAC 超過百分之0.15時，對駕駛能力之影
    響為：視線搖晃，駕駛已進入恍惚狀態，判斷及理解遭到扭
    曲，駕駛不穩定。對心理行為之影響為：意識不明，嘔吐，
    站、走及講話困難，責任感喪失，精神處於麻痺狀態。（五
    ）BAC 超過百分之0.50時，對駕駛人能力之影響為：無法開
    車。對心理行為之影響為：爛醉如泥，失去知覺可能致死，
    精神處於昏睡狀態。本件被告飲酒後，呼氣酒精濃度高達每
    公升1.00毫克，已如前述，換算後相當於BAC 百分之0.20，
    參酌上開說明，被告之判斷力、精神協調、駕駛體能、精神
    狀態等均已受到相當影響而減退，並與「桃園縣政府警察局
    汽車駕駛人酒後生理協調平衡檢測紀錄卡」及「刑法第185
    條之3 案件測試觀察紀錄表」上所載，被告於平衡動作測試
    時經警命為：(1)雙腳併攏，兩手貼緊大腿，將依腳向前抬高
    離地15公分，並停止不動30秒，(2)雙腳併攏，雙手向前平伸
    ，閉眼，輪流使用左右手的食指指尖觸摸鼻尖，(3)閉雙眼，
    30秒內朗讀阿拉伯數字由1001、1002...至1030 ，及(4)用筆
    再兩個同心圓之間的零點五公分環狀帶內畫另一個圓等檢測
    ，被告檢測結果均為不合格，且於查獲時對員警指揮及號誌
    無反應、詢問過程有含糊不清、呆滯木僵多話情事等內容綜
    合判斷，顯見被告當時確已達於酒醉不能安全駕駛之程度，
    足認被告前揭自白與事實相符，應可採信。
二、查刑法第185條之3之規定業經修正，於97年1月2日公布，97
    年1月4日生效施行。修正前刑法第185條之3規定：「服用毒
    品、麻醉藥品、酒類或其他相類之物，不能安全駕駛動力交
    通工具而駕駛者，處一年以下有期徒刑、拘役或三萬元以下
    罰金。」；修正後刑法第185條之3規定：「服用毒品、麻醉
    藥品、酒類或其他相類之物，不能安全駕駛動力交通工具而
    駕駛者，處一年以下有期徒刑、拘役或科或併科十五萬元以
    下罰金。」，即刑法第185條之3之罰金刑由修正前之科新臺
    幣3萬元以下罰金，並依刑法施行法第1條之1第2項但書提高
    3倍即科新臺幣9萬元以下罰金，修正為科或併科新臺幣15萬
    元以下罰金。本件被告行為後法律有變更，比較行為時法與
    裁判時法之結果，以行為時法有利於被告，依刑法第2條第1
    項前段之規定，應適用行為時之修正前刑法第185條之3之規
    定處罰，合先敘明。
三、核被告所為，係犯修正前刑法第185條之3之服用酒類不能安
    全駕駛動力交通工具而駕駛罪。又查被告前於95年間因公共
    危險案件，臺灣臺北地方法院以95年度店交簡字第459 號判
    決判處有期徒刑6 月確定，於96年1月9日易科罰金執行完畢
    ，有臺灣高等法院被告前案紀錄表1份在卷可考，其於5年以
    內故意再犯本件有期徒刑以上之罪，為累犯，應依法加重其
    刑。爰審酌被告前於90、93、95年間均因犯酒駕公共危險罪
    經判刑確定，猶不知警惕，再犯本件酒駕公共危險犯行，顯
    無視於法禁，嚴重危害行車安全，且乏尊重其他用路人生命
    、財產安全之觀念，兼衡被告之智識程度、犯罪手段、犯罪
    後坦承犯行，檢察官求刑有期徒刑8 月尚嫌過重等一切情狀
    ，量處如主文所示之刑。
據上論斷，依刑事訴訟法第299 條第1 項前段，修正前第185 條
之3 ，刑法第2 條第1 項前段、第47條第1 項前段，刑法施行法
第1 條之1 第1 項、第2 項但書，判決如主文。
中    華    民    國    97    年     5    月    23    日
                      刑事庭  法  官  江振義
以上正本證明與原本無異。
如不服本判決，應於判決送達後10日內向本院提出上訴狀（應附
繕本），其未敘述上訴理由者，應於上訴期間屆滿後20日內補提
理由書狀於本院，上訴於臺灣高等法院。
                              書記官  林韡婷
中    華    民    國    97    年     5    月    23    日
附錄論罪科刑依據之法條：
修正前中華民國刑法第185條之3
服用毒品、麻醉藥品、酒類或其他相類之物，不能安全駕駛動力
交通工具而駕駛者，處1 年以下有期徒刑、拘役或3 萬元以下罰
金。


司法院資訊處製作；財團法人民間司法改革基金會備份。
